【裁判字號】    90,上訴,565
【裁判日期】    891228
【裁判案由】    詐欺等
【裁判全文】
臺灣高等法院刑事判決                  九十年度上訴字第五六五號
    上  訴  人  臺灣臺北地方法院檢察署檢察官
    被      告  乙○○
右上訴人，因被告詐欺等案件，不服臺灣台北地方法院，八十九年度訴字第一五八五
號，中華民國八十九年十二月二十八日第一審判決（起訴案號：臺灣台北地方法院檢
察署八十九年度偵字第一八八○八號）提起上訴，本院判決如左：
    主  文
原判決撤銷。
乙○○連續行使偽造私文書，足以生損害於他人，處有期徒刑陸月，如易科罰金以
佰元折算壹日，緩刑貳年。
    事  實
一、乙○○明知信用卡上之卡號係表彰持卡人與發卡銀行間辨識身分，及發卡銀行允
    許持卡人以信用卡透過讀卡程序向特約商店完成信用交易之憑藉，非經持卡人同
    意，他人不得擅以持卡人之名義及信用卡（含卡號）與特約商店完成交易；因見
    就讀崑山科技大學同學，人手一隻行動電話手機，一時良知為慾望所蒙蔽，雖明
    知自己並未獲甲○○授權使用其信用卡資料，冒用甲○○名義透過網路詐購行動
    電話供己使用，竟意圖為自己不法所有，於民國八十九年三月間某日之春假期間
    ，抄錄室友甲○○置於桌上由「華信銀行」核發之信用卡卡號（五四三三─七六
    ○○─○六四八─××××，詳卷）及該枚信用卡有效之使用起迄期限後，旋基
    於偽造私文書之概括犯意，先於同年四月五日下午一時五十七分許，在台南縣永
    康鄉○○街廿巷十三號住處，透過其向網路服務業者（ＩＳＰ）「中華電信數據
    通信分公司」（下稱中華電信公司）購買之數定額撥接帳號，及（○六）000
    0000號電話、個人電腦及週邊設備撥接上網，連結網際網路至「丙○○股份
    有限公司」（下稱丙○○公司）所經營之網路商店網頁（網址 http://www.mobi
    home.com.tw/，址設臺北市○○區○○路四段一三五號二樓），將甲○○之上開
    信用卡卡號等資料輸入空白欄位內，佯以甲○○之名義，向丙○○公司訂購價值
    新臺幣（下同）七千零九十九元之易立信牌Ｔ─１８型行動電話一支（郵費二百
    元另計），表示甲○○向丙○○公司確認該筆信用交易，及丙○○公司得據以請
    求發卡銀行（即華信銀行）撥付該筆款費款項之旨，足以生損害於甲○○、發卡
    銀行收單銀行對於信用卡之控管及丙○○公司對於電子商務業務管理之正確性，
    致丙○○公司因之陷於錯誤，誤信真係甲○○本人上網訂購行動電話，而經由郵
    件快遞之方式，於同年四月六日將易立信牌Ｔ─１８型行動電話一支，送至乙○○指定之上址住處。乙○○為免事跡敗露，乃冒用同學何伯勳之父何景雄之名義
    ，盜用何景雄印章一枚於「中華民國大宗國內快捷郵件收據」上之「收件人簽章
    欄」內蓋用印文一枚，持以交還郵政快遞人員收執而行使，表示何景雄代理甲○○收受上開行動電話郵件包裹之旨，足以生損害於何景雄及郵政機關處理郵件遞
    送管理之正確性，而為乙○○詐得上開行動電話一支。嗣因丙○○公司發覺甲○○並非真正上網訂購人，報警透過電腦資料處理，而於八十九年八月十六日在乙○○住處扣得上開行動電話一支、統一發票一張、何景雄名義之印章一枚，始得
    悉上情。
二、案經丙○○公司訴由內政部警政署刑事警察局移請臺灣台北地方法院檢察署檢察
    官偵查起訴。
    理  由
一、右揭事實，業據被告乙○○迭於警訊、偵查、原審及本院審理中坦承不諱，核與
    證人即告訴人丙○○公司客服部副理吳文彬（見偵查卷第五頁），及證人甲○○
    （見偵查卷十三頁）於警訊中證述之情節一致，且有卷附訂購人資料、中華民國
    郵政大宗國內快捷郵件收據、統一發票影本各一紙（見偵查卷第七、八、十二頁
    ），及易立信牌Ｔ─１８型行動電話一支、何景雄印章一枚扣案可稽。被告出於
    任意性之自白，有證人吳文彬、甲○○證詞，及上開訂購人資料等證物可資佐證
    ，足資擔保其自白之真實性，應堪採為證據。本件事證明確，被告犯行堪以認定
    ，應予依法論科。
二、按在紙上之文字、符號、圖畫、照像，依習慣或特約，或電磁記錄藉電腦之處理
    所顯示之影像或符號，足以表示其用意之證明者，均以文書論，刑法第二百二十
    條定有明文。被告乙○○利用電腦設備，以甲○○之名義在丙○○公司之網路商
    店網頁，輸入電磁記錄訂購行動電話，嗣並以盜用之何景雄印章在快遞郵件收據
    之收件人簽章欄內，蓋用何景雄印文一枚，係分別表示(1)甲○○向丙○○公司確
    認該筆信用交易，丙○○公司得據以請求華信銀行撥付該筆款費款項，及(2)何景
    雄代理收件人甲○○收受上開行動電話郵件包裹之意旨，該訂購行動電話之電磁
    紀錄及蓋有何景雄印文之國內快捷郵件收據，顯然具有訂購單及收據之性質，應
    屬偽造刑法第二百二十條所定以文書論之準私文書及刑法第二百十條之私文書。
    是核被告乙○○所為，係犯刑法第二百十六條、第二百十條之行使偽造私文書罪
    、刑法第二百十六條、第二百二十條、第二百十條之行使偽造準私文罪，及刑法
    第三百三十九條第一項詐欺取財罪。被告所為雖係以不正方法將虛偽資料輸入電
    腦或其相關設備，據以製作訂購行動電話之資料，然甲○○或丙○○公司財產權
    紀錄，並未因之立即發生得、喪、變更，被告取得丙○○公司之上開行動電話，
    係因快遞人員之運送，亦非因被告將虛偽資料輸入電腦網路而取得，所為與刑法
    第三百三十九條之三不正變更資料取得他財產罪之構成要件尚屬有間，公訴人認
    被告所為係犯刑法第三百三十九條之三之罪，容有未洽，惟其社會基本事實同一
    ，自應由本院逕行變更起訴法條。又盜用印章為偽造私文書之階段行為，又偽造
    私文書後持以行使，偽造之低度行為，為行使之高度行為所吸收，均不另論盜用
    印章、偽造私文書罪（最高法院八十一年度台上字第三八四○、六六六八號裁判
    要旨參照）。被告先後二次行使偽造準私文書、行使偽造私文書之犯行，手段雖
    屬有別，然其時間緊接，觸犯構成要件相同之罪名，顯係基於其初始同一犯罪計
    劃之概括犯意，應依連續犯之規定論以一罪，並依法加重其刑。被告行使偽造準
    私文書之目的，在於遂行詐取行動電話之犯行，所犯行使偽造私文書、詐欺取財
    二罪間，有方法目的之牽連犯關係，應從一較重之行使偽造準私文書罪處斷。
三、原審對被告論罪科刑，固非無見，惟查：(一)在收據上盜用他人印章，即屬偽造私
    文書，原判決認為係偽造準私文書，法律見解已有可議。(二)刑法第四十一條於九
    十年一月十日修正公布施行，業已將犯最重本刑五年以下有期徒刑之罪．．．列
    為得易科罰金，原判決未及比較適用修正刑法第四十一條，尚有未洽。公訴人上
    訴意旨以本案犯罪應適用刑法第三百三十九條之三所定篡改電腦資料詐欺罪。然
    按被告之行為只冒用他人信用卡號碼上網詐購貨物，並未以信用卡磁條供機器傳
    輸判讀、變更紀錄，自與該罪構成要件有間，前已敘明，公訴人容有誤會，上訴
    雖無理由，然原判決既有可議，仍應撤銷改判。審酌被告並無不良素行，及其犯
    罪動機、目的、手段、智識程度、危害程度，及犯後坦承犯行，態度甚為良好等
    一切情狀，量處如主文所示之刑。惟查被告前未曾受有期徒刑以上刑之宣告，此
    有台灣高等法院檢察署刑案記錄簡覆表附卷可按，現就讀於崑山科技大學，光明
    前程可期，偶因一時失慮，致罹刑章，事後已賠償丙○○公司所受之損失，並取
    得被害人丙○○公司及甲○○之諒解，此有崑山技術學院進修部（大學部）學業
    成績單、匯款單、陳報狀等件在卷足稽，經此偵查審判程序，當知所警惕，信無
    再犯之虞，本院認所宣告之刑，以暫不執行為適當，並諭知緩刑二年，以啟自新
    。
據上論斷，應依刑事訴訟法第三百六十九條第一項前段、第三百六十四條、第二百九
十九條第一項前段、第三百條，刑法第五十六條、第二百十六條、第二百二十條第一
項、第二項、第二百十條、第三百三十九條第一項、第五十五條、第七十四條第一款
，罰金罰鍰提高標準條例第一條前段判決如主文。
本案經檢察官陳明光到庭執行職務
中    華    民    國     九十     年      二        月      二十七      日
                            臺灣高等法院刑事第十八庭
                                審判長法  官  吳      敦
                                      法  官  林  陳  松
                                      法  官  吳  明  峰
右正本證明與原本無異。
如不服本判決應於收受送達後十日內向本院提出上訴書狀，其未敘述上訴之理由者並
得於提起上訴後十日內向本院補提理由書（均須按他造當事人之人數附繕本）。
                                      書記官  李  華  安
中    華    民    國     九十     年      二        月      二十七      日
附錄：本案論罪科刑法條全文
刑法第二百十六條
行使第二百十條至第二百十五條之文書者，依偽造、變造文書或登載不實事項或使登
載不實事項之規定處斷。
刑法第二百二十條
在紙上或物品上之文字、符號，依習慣或特約，足以為表示其用意之證明者，關於本
章之罪，以文書論。
刑法第二百十條
偽造、變造私文書，足以生損害於公眾或他人者，處五年以下有期徒刑。
刑法第三百三十九條第一項
意圖為自己或第三人不法之所有，以詐術使人將本人或第三人之物交付者，處五年以
下有期徒刑、拘役或科或併科一千元以下罰金。


司法院資訊處製作；財團法人民間司法改革基金會備份。
